【裁判字號】    97,交抗,96
【裁判日期】    970124
【裁判案由】    違反道路交通管理處罰條例
【裁判全文】
臺灣高等法院交通事件裁定              97年度交抗字第96號
抗  告  人
即  異議人
即受處分人  甲○○
上列抗告人因違反道路交通管理處罰條例案件，不服臺灣臺北地
方法院，中華民國96年12月31日所為裁定（96年度交聲字第1184
號），提起抗告，本院裁定如下：
    主  文
抗告駁回。
    理  由
一、按汽車駕駛人在設有禁止停車標誌、標線之處所停車者，處
    新臺幣（下同）六百元以上一千二百元以下罰鍰，道路交通
    管理處罰條例第56條第1項第4款定有明文。所謂汽車，依同
    條例第3條第8款規定，包括機器腳踏車。又禁止停車標誌，
    係用以告示不得停放車輛。設於禁停路段。本標誌僅用標準
    型一種，並需加設附牌。附牌為白底黑字及黑色細邊，上半
    部說明禁停時間，下半部說明禁停範圍或以箭頭指示禁停路
    段。設於起點者，箭頭向左；設於終點者，箭頭向右；禁停
    路段過長者，中間得增設一面，箭頭為雙向，道路交通標誌
    標線號誌設置規則第78條第1項前段、第2項亦有明文。
二、本件原處分機關臺北市交通事件裁決所係以：異議人即受處
    分人甲○○所有之車號QPX－216號輕型機車，於民國96年8
    月24日上午8時7分許，停放在設有禁止停車標誌（下稱禁停
    標誌）之臺北市○○路○段2號騎樓上，因駕駛人不在現場，
    經舉發單位臺北市停車管理處人員當場以拍照之方式採證，
    並以異議人所有上開車輛有違反前揭道路交通管理處罰條例
    第56條第1項第4款規定之行為製單舉發，裁處異議人罰鍰六
    百元，經異議人於舉發通知單上所載應到案日期（即同年9
    月27日前）向原處分機關提出申訴，經原處分機關函請舉發
    單位調查結果，仍認異議人有前開違規行為，原處分機關乃
    於同年10月9 日依道路交通管理處罰條例第56條第1項第4款
    及違反道路交通管理事件統一裁罰基準及處理細則第43條、
    第44條、第67條之規定，裁處異議人罰鍰六百元。
三、異議意旨略以：異議人因認該處係私人商店之騎樓，又未見
    騎樓有禁停標誌，故予停車，該騎樓未作明顯告示或標記，
    所設禁停標誌又僅以類似張貼佈告之標牌告示，並據以涵蓋
    一長短距離，未盡詳實警示之作用，尤以騎樓多屬私人財產
    ，若及於公務使用，更應明確標示云云。
四、原裁定略以：
  (一)查異議人確有於前揭時間在設有禁停標誌之臺北市○○路○
    段2 號騎樓上停放前開機車之違規事實，有採證照片、現場
    圖及設置於該路段之各該禁停標誌照片附卷可稽。異議人雖
    指該路段禁停標誌設置不當云云，惟查：
  1.臺北市○○路○段2號至10號人行道，其間共設有二處禁停標
    誌（如附圖Ａ、Ｃ所示），且該等標誌下方均標有騎樓、人
    行道禁止停車之圖樣、文字及指示禁停路段之雙向箭頭（見
    附圖），而該等標誌之設置，核與前述交通標誌標線號誌設
    置規則第78條第1項前段、第2項規定相符，顯見該路段沿線
    之騎樓、人行道已全面禁止停車，至為明確，異議人自難諉
    稱不知。
  2.至異議人遭舉發違規之停車處所即信義路6段2號騎樓上，未
    設有禁停標誌，此固有卷附採證照片可參，然其停車之騎樓
    前方相連之人行道上設有禁停標誌（即附圖Ａ所示），其停
    車地點又與該標誌距離甚近，其間並無障礙物，且禁停標誌
    之面積甚大，並以白底搭配紅色圖樣及粗黑字體之醒目設計
    方式，該等標誌應在異議人顯而易見、目視可及之範圍內，
    難謂有何設置不當可言，衡情異議人於駛入該路段相當距離
    時，應得發現該等標誌而即時另覓停車處所，且所使用之中
    文及圖樣淺顯易懂，並非艱深、冷僻之圖文，實無異議人所
    指標誌「不明顯」或「不詳實」可言。茲該路段人行道既已
    設有上開二處禁停標誌，實無在短距離內之騎樓再行加設標
    誌之必要。況異議人係考領有駕駛執照之人，對交通標誌應
    有一定之認識，且行車時理當注意左、右方之車前狀況及各
    種標誌，自無要求主管機關應於人行道及騎樓上立滿禁停標
    誌之理。是異議人於停車前，未及注意前方之禁停標誌（即
    附圖Ａ所示），顯屬可歸責於己，並非該等標誌之設置有何
    不當，要難將異議人應負之違規責任歸咎於交通標誌之主管
    機關。異議人所辯該路段禁停標誌設置不當云云，顯不足採
    。
  (二)綜上所述，異議人確有於前揭時、地在設有禁停標誌之處所
    停車之違規行為，從而，原處分機關依前揭道路交通管理處
    罰條例第56條第1項第4款及違反道路交通管理事件統一裁罰
    基準及處理細則第43條、第44條、第67條規定，裁處異議人
    罰鍰六百元，核無違誤。異議人之異議，為無理由，應予駁
    回，因依道路交通案件處理辦法第19條裁定異議駁回，經核
    並無不合。
五、抗告人抗告意旨略以：上開設置標牌處所開罰單時，全為捷
    運施工圍籬所佔用，原信義路6 段近二分之一之道路被縮減
    ，施工圍籬完全隔絕信義路6段之起始1、2 百公尺，機車駕
    駛人完全無法辨清人行道及路邊之正常界定範圍，且由抗告
    人自行拍攝之照片中，亦難察覺禁停標誌之明顯設置之位置
    ，何況捷運施工期間交通標誌變更頻繁，亦不能全諉過予駕
    駛人之疏忽，指摘原裁定不當。惟查，依臺北市停車管理處
    96年11月2日北市停四字第09636023500號書函所檢附採證照
    片、現場圖及設置於該路段之各該禁停標誌照片顯示，抗告
    人遭舉發違規之停車處所即信義路6段2號騎樓上，未設有禁
    停標誌，固有卷附採證照片可參，然其停車之騎樓前方相連
    之人行道上設有禁停標誌（即附圖Ａ所示），其停車地點又
    與該標誌距離甚近，其間並無障礙物，且禁停標誌之面積甚
    大，並以白底搭配紅色圖樣及粗黑字體之醒目設計方式，該
    等標誌應在抗告人顯而易見、目視可及之範圍內，難謂有何
    設置不當可言，衡情抗告人於駛入該路段相當距離時，應得
    發現該等標誌而即時另覓停車處所，且所使用之中文及圖樣
    淺顯易懂，並非艱深、冷僻之圖文，實無抗告人所指標誌「
    不明顯」或「不詳實」可言。茲該路段人行道既已設有上開
    二處禁停標誌，實無在短距離內之騎樓再行加設標誌之必要
    。況抗告人係考領有駕駛執照之人，對交通標誌應有一定之
    認識，且行車及停車時理當注意左、右方之車前狀況及各種
    標誌，自無要求主管機關應於人行道及騎樓上立滿禁停標誌
    之理。是抗告人於停車前，未及注意前方之禁停標誌（即附
    圖Ａ所示），顯屬可歸責於己，並非該等標誌之設置有何不
    當，要難將抗告人應負之違規責任歸咎於交通標誌之主管機
    關，均詳如上述，抗告人自行拍攝之照片尚不能據以否認其
    有上開違規之事實，本件抗告人抗告意旨指摘原裁定不當為
    無理由，應予駁回。
據上論斷，應依道路交通案件處理辦法第26條，刑事訴訟法第41
2條，裁定如主文。
中    華    民    國    97    年    1     月    24    日
                    刑事第一庭  審判長法  官  許國宏
                                      法  官  許增男
                                      法  官  楊貴志
以上正本證明與原本無異。
不得再抗告。
                                      書記官  陳菊珍
中    華    民    國    97    年    1     月    24    日


司法院資訊處製作；財團法人民間司法改革基金會備份。
